【裁判字號】    98,台抗,271
【裁判日期】    980430
【裁判案由】    強盜聲請再審
【裁判全文】
最高法院刑事裁定              九十八年度台抗字第二七一號
抗  告  人  甲○○
選任辯護人  林瓊嘉律師
上列抗告人因強盜案件，不服台灣高等法院台中分院中華民國九
十八年三月二十日駁回聲請再審之裁定（九十七年度聲再字第二
三五號），提起抗告，本院裁定如下：
    主  文
抗告駁回。
    理  由
本件抗告人甲○○因強盜、違反槍砲彈藥刀械管制條例、加重竊
盜、詐欺等共六罪，經原審法院九十六年度上訴字第二五七六號
確定判決論處罪刑，並經本院從程序上駁回其上訴（九十七年度
台上字第五四九八號）。抗告人就其中與少年Ａ等人共同於民國
九十五年八月二十三日在南投縣草屯鎮「蝴蝶檳榔攤」犯強盜罪
部分，以抗告人係因槍砲案件經彰化縣警察局北斗分局拘提，而
於警詢時主動坦承涉及該「蝴蝶檳榔攤」強盜犯行，並帶警前往
查證，應屬自首，提出抗告人九十六年二月九日自白書、少年Ａ
及抗告人於九十五年十一月二十八日在北斗分局之警詢筆錄、抗
告人該案第三審上訴理由狀(一)、律師林瓊嘉九十七年十二月三日
致北斗分局函件、北斗分局九十七年十二月十二日復函、彰化縣
地圖等影本，謂「發見確實之新證據」，並指摘原確定判決依證
人吳志堅之證述認定抗告人非自首，係漏未注意抗告人有自首之
適用，依刑事訴訟法第四百二十條第一項第二款、第六款，向原
審法院聲請再審，有其聲請再審狀在卷可稽。惟依刑事訴訟法第
四百二十條第一項第二款規定，因原判決所憑之證言已經證明其
為虛偽，聲請再審者，以該證明係經判決確定，或其刑事訴訟不
能開始或續行非以證據不足者為限，始得為之，同條第二項定有
明文。抗告人主張原確定判決依證人吳志堅之證言所為抗告人非
屬自首之認定有誤云云，惟並未提出確定判決，或刑事訴訟不能
開始或續行非因證據不足之證明，自與上開規定不合，其以此原
因聲請再審，為無理由。再按刑事訴訟法第四百二十條第一項第
六款所稱「發見確實之新證據」，係指該證據於事實審法院判決
前業已存在，為法院、當事人所不知、不及調查斟酌，至其後始
行發現，且就證據本身形式觀察，固不以絕對不須經過調查程序
為條件，但必須顯然可認為足以動搖原有罪之確定判決，而為受
判決人無罪、免訴、免刑或輕於原判決所認罪名之判決者為限。
查抗告人於該案原審即主張上開自首之情，經原確定判決認定「
警方在監聽時，已然知悉當時參與行搶之人及持有槍枝之情形，
被告甲○○所稱自首一節，自非可採。」抗告人上訴本院時再為
相同之主張，復經本院詳為說明：「依卷內證據資料所示，本件
強盜罪之正犯少年Ａ於九十五年十一月二十八日下午二時五分所
作警詢筆錄已供述與白智瑋、甲○○等人共犯檳榔攤強盜案（見
偵卷第六十五至六十九頁），時間比白智瑋、甲○○同日下午二
時十五分、下午二時五十分之陳述為早（偵卷第一六五至一七０
頁、第九十五至一００頁），故白智瑋、甲○○等之犯罪已被警
發覺，自不合自首要件。」有卷附該二判決可憑。抗告人主張自
首，所提自白書、警詢筆錄、上訴理由狀既均經法院審酌而不予
採認，殊無「發見確實之新證據」可言。再觀諸抗告人所提律師
致北斗分局函件，係詢問「『九十五年八月二十三日蝴蝶檳榔攤
搶劫案』是否依據甲○○之自白而發現該案」，經該分局函復：
抗告人「係主動向本分局偵查隊員坦承犯行並帶同至南投縣…蝴
蝶檳榔攤查證屬實」，亦不足據以動搖原確定判決所為上訴人非
屬自首之認定；揆諸前揭說明，此二函件及彰化縣地圖影本，自
非刑事訴訟法第四百二十條第一項第六款所稱「發見確實之新證
據」之屬。抗告人所提各項證據，均非「確實之新證據」，不符
聲請再審之要件，據以聲請再審為無理由。原裁定以抗告人無再
審理由，依刑事訴訟法第四百三十四條第一項駁回之，理由雖略
有不同，惟結論並無異致。抗告意旨猶謂原確定判決認定事實有
重大錯誤云云，指摘原裁定違法，為無理由，應予駁回。
據上論結，應依刑事訴訟法第四百十二條，裁定如主文。
中    華    民    國  九十八  年    四    月   三十   日
                      最高法院刑事第十庭
                          審判長法官  花  滿  堂
                                法官  陳  東  誥
                                法官  林  錦  芳
                                法官  洪  昌  宏
                                法官  吳  信  銘
      本件正本證明與原本無異
                                      書  記  官
中    華    民    國  九十八  年    五    月    四    日
                                                      Ｑ


司法院資訊處製作；財團法人民間司法改革基金會備份。
